臺灣臺南地方法院刑事判決　　　　　　　　　　　　　九十三年度訴字第三三七號
　　公　訴　人　臺灣台南地方法院檢察署檢察官
　　被　　　告　丁　○　○
　　指定辯護人　甲　○　○
右列被告因違反毒品危害防制條例案件，經檢察官提起公訴（九十三年度營偵字第二
九六號），本院判決如左：
    主      文
丁○○無罪。
    理      由
一、公訴意旨略以：被告丁○○基於販賣第二級毒品安非他命之概括犯意，自民國八
    十九年六月間起，在台南縣六甲鄉○○村○○街八九巷五號住處等地，以（○六
    ）0000000號、000000000號等市內電話或行動電話作為聯絡工
    具，以每小包新台幣（下同）一千元之價格，連續販賣第二級毒品安非他命予丙
    ○○施用。嗣於八十九年九月二十五日，丙○○因施用毒品為警查獲，始託出上
    情，因認被告涉犯毒品危害防制條例第四條第二項之罪嫌等語。
二、按犯罪事實應依證據認定之，無證據不得認定犯罪事實，又不能證明被告犯罪應
    諭知無罪之判決，刑事訴訟法第一百五十四條第二項、第三百零一條第一項定有
    明文。又認定犯罪事實應憑積極證據，倘積極證據不足以為不利於被告事實之認
    定時，即應為有利被告之認定，更不必有何有利之證據，最高法院三十年度上字
    第八一六號判例意旨可資參照。所謂「積極證據足以為不利被告事實之認定」，
    係指據為訴訟上證明之全盤證據資料，在客觀上已達於通常一般之人均不致於有
    所懷疑，而得確信被告確曾犯罪之程度；若未達到此一程度，而有合理懷疑之存
    在時，即無從為被告有罪之確信，最高法院七十六年度台上字第四九八六號判例
    意旨可參。又犯毒品危害防制條例第十條各項之罪，供出毒品來源，因而破獲者
    ，得減輕其刑，該條例第十七條定有明文，則施用或販賣毒品之人，如供出毒品
    之來源因而破獲者，既得邀減輕其刑之寬典，為擔保其所為不利於其他共同被告
    之陳述（即毒品來自其他被告之陳述）之真實性，尤應有足以令人確信其陳述為
    真實之補強證據，始能據以為論罪之依據，最高法院八十七年度台上字第二五八
    ○號及九十三年台上字第三八○號等判決亦同此意旨。
三、公訴人認被告丁○○涉有前揭犯嫌，無非係以：證人丙○○之證詞、扣案之第二
    級毒品安非他命八小包及內政部警政署刑事警察局鑑驗通知書一紙，為其主要論
    據。訊據被告丁○○堅決否認有何販賣第二級毒品安非他命之犯行，辯稱：伊並
    沒有販賣第二級毒品安非他命給丙○○，丙○○講的話不實在等語。查證人丙○
    ○於偵查中證稱：自八十九年六月間起，伊以行動電話與丁○○聯絡購買安非他
    命，有時候是向丁○○要的（免費提供），每次買一千五百元至二千元不等。0
    00000000號、（○六）0000000號為丁○○之電話號碼，交易地
    點為丁○○之家中或另約定地點見面交易等語（見臺灣台南地方法院檢察署八十
    九年度營偵字第一三四二號偵查卷第二六頁背面）；復於本院審理時，經辯護人
    請求本院提示證人丙○○於臺灣台南地方法院檢察署八十九年度營偵字第一三四
    二號偵查中之八十九年十一月二十二日所為之偵訊筆錄予證人丙○○閱覽後，亦
    證稱：伊是在偵訊筆錄記載的時間內，打偵訊筆錄中所記載的電話向被告購買安
    非他命，被告交付安非他命的方式是有時候去被告家中，有時候被告在哪裡伊就
    去找被告拿，伊與被告買毒品可能超過五次以上了等語（見本院九十三年五月二
    十日審判筆錄）。由上述證人丙○○之證言可知，證人丙○○自偵訊中至本院審
    理時，均堅詞指證被告丁○○確有販賣第二級毒品安非他命予伊之情，惟查：
（一）本件證人丙○○於警詢時自承：伊於八十九年九月二十五日時，至台南縣六甲
      鄉溪邊釣魚時，因形跡可疑經警盤查後，被帶回警局偵訊。伊有施用安非他命
      的習慣，伊是於八十九年六月間某日開始吸食安非他命，伊是利用玻璃瓶及吸
      管，再以打火機燻烤後吸其煙，伊最後吸食時大約在八十九年九月二十四日深
      夜在家中吸食的，伊願意配合警方採尿送驗等語（見台南縣警察局南縣警刑二
      字第三○五二八號刑案偵查卷第八頁背面，另雖被告之辯護人於本院審理時認
      證人丙○○於警詢時所為之證言並無證據能力，惟上揭本院所援引之證人丙○
      ○於警詢所證述之事實，並非用以證明被告丁○○涉犯本件違反毒品危害防制
      條例案件之犯罪事實，並非證人丙○○所為不利於被告丁○○之證言，故本院
      自得予以引用，在此敘明）；復於偵訊時證稱：伊向丁○○所購買的安非他命
      ，均已經吸完了，警方有對伊採尿液送驗等語（見臺灣台南地方法院檢察署八
      十九年度營偵字第一三四二號偵查卷第二六頁背面）。且證人丙○○因上揭施
      用第二級毒品安非他命之犯行，經本院以八十九年毒聲字第三四四七號裁定送
      觀察勒戒，亦有該裁定一紙附卷可稽。由上揭諸情觀之，證人丙○○於八十九
      年間有施用第二級毒品安非他命犯行之事實，應堪認定。本件證人丙○○既係
      於前開八十九年九月二十五日時，於警查獲其有施用第二級毒品安非他命之犯
      行後，始向偵查機關供出所施用之第二級毒品安非他命之來源，係向被告丁○
      ○所購買，是被告自屬毒品危害防制條例第十七條所指之犯該條例第十條各項
      之罪，並供出毒品來源之人。證人丙○○既可於供出毒品來源並因而破獲之前
      提下，依前開規定獲得減輕其刑之法律上寬典，是證人丙○○雖迭於偵查中及
      本院審理時，均堅詞指證被告丁○○確有販賣第二級毒品安非他命之犯行，且
      證人丙○○於本院合議庭審理時，經公訴人及被告二方之交互程序後，本院亦
      未發現其證言有何明顯之瑕疵，而應認證人丙○○之指證具有相當之可信性。
      然參諸前揭之見解，證人丙○○可因供出毒品來源，而獲有減輕其刑之法律上
      利益，為擔保證人丙○○所為不利於毒品來源者即被告丁○○證言之真實性，
      尚應有足以令人確信其陳述為真實之補強證據，始能據以為論罪之依據。
（二）查本件證人丙○○於八十九年十一月二十二日檢察官偵訊時（臺灣台南地方法
      院檢察署八十九年度營偵字第一三四二號），即指證係於八十九年六月間起至
      被查獲日間（即同年九月二十五日），以撥打000000000號之行動電
      話及（○六）0000000號之市內電話之方式與被告丁○○聯絡後，再與
      被告丁○○約定購買毒品之相關細節，惟公訴人當時並未調閱相關之電話通聯
      紀錄，嗣經公訴人起訴本案並於九十三年四月十四日本院分案審理後，本院受
      命法官雖即調閱上開相關之電話通聯紀錄，然經中華電信股份有限公司函覆上
      開二電話之通聯紀錄，均已罹於市內電話三個月、行動電話六個月之保存期限
      等情，有臺灣台南地方法院檢察署八十九年度營偵字第一三四二號之偵查卷，
      以及本院九十三年四月十六日南院慶刑藏九三訴三三七字第○九三○○一六四
      七三號函及中華電信股份有限公司台南營運處九十三年四月二十日南服三（九
      三）九三Ｃ0000000號查詢電話資料函復單各一份附卷足稽。是本案雖
      扣得上揭被告丁○○所有之000000000號西門子行動電話一支，且經
      本院函詢中華電信股份有限公司後，（○六）0000000號市內電話確係
      登記為被告丁○○之名義，此有中華電信股份有限公司臺灣南區電信分公司六
      甲服務中心九十三年五月四日六服（九三）字第九三三四二○○○○一號函一
      份在卷可查，然既無上開二電話號碼之通聯紀錄，則上揭證人丙○○指證係以
      撥打上開二電話號碼與被告丁○○聯繫購買毒品事宜之情，即僅有證人丙○○
      之唯一指證，並無其他相關物證足資佐證。
（三）另被告丁○○經警查獲時，雖扣得八包白色結晶物，且上揭八包白色結晶物，
      經內政部警政署刑事警察局以呈色試驗法，均呈第二級毒品甲基安非他命陽性
      反應，另再以氣相層析質譜分析法或核磁共振分析法檢驗結果，亦均檢出第二
      級毒品甲基安非他命成分，有該局八十九年十一月二十四日刑鑑字第一六九九
      八三號鑑驗通知書一紙附卷可參（見臺灣台南地方法院檢察署八十九年度營偵
      字第一三四二號偵查卷第六十頁）。惟被告丁○○於警詢時，即供承扣案之八
      包第二級毒品安非他命係與案外人賴懋文為吸用所共同持有，且案外人賴懋文
      亦自承上揭安非他命係與被告丁○○所共有等語（見台南縣警察局南縣警刑二
      字第三○五二八號刑案偵查卷第二頁及第四頁背面）。另證人丙○○復又證稱
      向丁○○所購買的安非他命，均已經吸完了等語（見臺灣台南地方法院檢察署
      八十九年度營偵字第一三四二號偵查卷第二六頁背面）。是扣案之八包白色結
      晶物，雖確均屬第二級毒品安非他命，惟上揭八包安非他命既為被告丁○○與
      賴懋文為施用之目的所共同持有，即與本件公訴人指訴被告丁○○有販賣第二
      級毒品安非他命之犯行無涉；且證人丙○○亦證述被告丁○○賣予伊之安非他
      命，其均已施用完畢，是證人丙○○並未指證扣案之八包安非他命，係屬被告
      丁○○欲供販賣予伊而持有之毒品，是並無積極證據證明扣案之八包安非他命
      ，係被告丁○○為供販賣而持有之物，因而本件扣案之毒品，亦不足作為佐證
      證人丙○○指證被告丁○○涉犯本件販賣毒品犯行之證據。
四、綜上所述，本件除證人丙○○於偵查及本院審理時不利於被告之證言外，並無其
    他積極之補強證據，可資作為被告丁○○觸犯本件販賣第二級毒品安非他命犯行
    之佐證，參諸前開見解，顯見尚不足認定被告丁○○成立本件之犯罪。此外，復
    無其他積極事證可認被告確有販賣第二級毒品安非他命之犯行，全案顯有合理懷
    疑存在，要屬不能證明被告販賣毒品之犯行，揆諸前開說明，應依法諭知無罪之
    判決。
據上論斷，應依刑事訴訟法第三百零一條第一項，判決如主文。
本案經檢察官乙○○到庭執行職務。
中      華      民      國     九十三     年      六      月     三     日
                                    臺灣臺南地方法院刑事第七庭
                    審判長法官  鄧  希  賢
                                              法官  陳  金  虎
                                              法官  楊  佳  祥
右正本證明與原本無異。
如不服本判決，應於判決送達後十日內向本院提出上訴狀（應附繕本）。
                                            書記官  顏  惠  華
中      華      民      國     九十三     年      六      月     三     日
